【裁判字號】    98,簡上,144
【裁判日期】    980619
【裁判案由】    家庭暴力防治法等
【裁判全文】
臺灣高雄地方法院刑事判決             98年度簡上字第144號
上  訴  人  臺灣高雄地方法院檢察署檢察官
上  訴  人
即  被  告  甲○○
上列上訴人等因家庭暴力防治法等案件，不服本院高雄簡易庭於
中華民國98年1 月19日97年度審簡字第6130號第一審判決（聲請
簡易判決處刑案號：臺灣高雄地方法院檢察署97年度偵字第2131
0 號），提起上訴，本院管轄之第二審合議庭判決如下：
    主  文
原判決撤銷。
甲○○犯傷害罪，處有期徒刑肆月，如易科罰金，以新臺幣壹仟
元折算壹日。
    事  實
一、甲○○於民國97年6月21日凌晨2時15分許，在高雄市○鎮區
    ○○路27號4樓之住處，因與前妻楊麗華發生口角，甲○○
    遂持鐵管毆打楊麗華頭部（傷害部分業經撤回告訴，經不起
    訴處分確定），楊麗華趁隙撥打電話予乙○○求救，嗣乙○
    ○抵達現場後，甲○○竟基於傷害人身體之犯意，即持鐵管
    毆打乙○○之頭部及腳部，致乙○○受有頭部外傷後症候群
    、頭部裂傷5 ×0.2 公分、左腓骨骨折併擦傷等傷害。
二、案經乙○○訴由高雄市政府警察局前鎮分局報請臺灣高雄地
    方法院檢察署檢察官偵查起訴。
    理  由
一、證據能力部分：
    被告以外之人於審判外之陳述，雖不符刑事訴訟法第159 條
    之1 至第159 條之4 之規定，而經當事人於審判程序同意作
    為證據，法院審酌該言詞陳述或書面陳述作成時之情況，認
    為適當者，亦得為證據，刑事訴訟法第159 條之5 第1 項定
    有明文。被告及檢察官對於本判決所引用之審判外陳述之證
    據能力，於本院準備程序時，表示同意作為本案證據使用，
    茲審酌該等言詞陳述作成時之情況，並無非法取供或不宜作
    為證據之情事，爰依上開規定作為本案證據使用。
二、實體部分
(一)、訊據被告固坦承於上揭時、地持鐵管毆打告訴人乙○○之頭
    部及腳部，然辯稱：當時告訴人乙○○進門就打我，我就拿
    鐵管要自衛，後來我與告訴人乙○○才互毆云云。經查：
、被告於前揭時、地，因與前妻楊麗華發生口角，被告遂持鐵
    管毆打楊麗華頭部，楊麗華趁隙撥打電話予乙○○求救，嗣
    告訴人乙○○抵達現場後，卻遭被告持鐵管毆打頭部及腳部
    ，致告訴人乙○○受有頭部外傷後症候群、頭部裂傷5×0.2
    公分、左腓骨骨折併擦傷等傷害之事實，業經被告於警詢、
    偵查及本院坦承不諱，核與證人楊麗華於警詢、證人即告訴
    人乙○○於警詢及偵查之證述相符，並有高雄市立小港醫院
    97 年6月21日、97年8 月15日診字第0970621003、00000000
    00號診斷證明書各1 紙附卷可參，此部份之事實堪以認定。
、被告雖以上揭情詞置辯，然查，被告於告訴人乙○○抵達現
    場後，即持鐵管毆打告訴人乙○○之頭部及腳部乙情，除被
    告於警詢、偵查時供陳：告訴人一直按門鈴，楊麗華把大門
    打開，我站在她旁邊，看見告訴人我忍不住怒火，持鐵管將
    告訴人乙○○打傷，當時他後退時不慎撞到門檻倒地，他倒
    地後抓住鐵管不放，並用手捉住我頸部，我在掙扎時拿鐵管
    從他左腳用力打下去；我有持鐵管毆打乙○○等語（見偵查
    卷第2 頁背面及20頁），另證人楊麗華於警詢證述：告訴人
    前來家中探視亦遭波及打傷等語（見偵查卷第3 頁），又證
    人即告訴人乙○○於警詢及偵查亦證述：我接到楊麗華電話
    求救，我前往上址，一進門就遭被告持鐵管打傷頭部倒地，
    倒地後他又持鐵管打斷我左腳等語（見偵查卷第4 頁）。是
    依被告上開供述及證人楊麗華、乙○○上開證述，本案應係
    告訴人一進入上址，被告即先持鐵管毆打告訴人，故被告於
    本院改稱係告訴人乙○○進門先打他，其拿鐵管係自衛，且
    與告訴人乙○○為互毆等語，不足採信。本案被告既先持鐵
    管毆打告訴人乙○○，其所為自非對現在不法侵害所為之還
    擊，要與正當防衛之要件不合，是其所辯係出於正當防衛云
    云，委無足採，其事證明確，犯行堪以認定，應予依法論科
    。
三、本件被告犯罪事證明確，原審予以論罪科刑，固非無見。惟
    查：(一)被告毆打告訴人乙○○，致告訴人乙○○所受之傷害
    ，除頭部裂傷、左腓骨骨折之傷害外，尚有頭部外傷後症候
    群、左腓骨擦傷等傷害，有診斷證明書附卷足稽（見本院卷
    第51頁），原判決僅認告訴人乙○○受有頭部裂傷、左腓骨
    骨折之傷害，事實認定，容有違誤。(二)告訴人受有上開傷害
    ，目前左踝關節活動度僅0-15度，現仍治療中乙情，有衛生
    署恆春旅遊醫院診斷證明書在卷足證（見本院卷第52頁），
    且被告至今仍未能與告訴人達成和解，原審量處被告有期徒
    刑2月，尚非允當；檢察官以原審量刑過輕，循告訴人之請
    求提起上訴，指摘原判決不當，為有理由，被告上訴意旨否
    認犯罪，雖無理由，原判決既有前揭可議之處，自屬無可維
    持，應由本院將原判決撤銷改判。爰審酌告訴人乙○○係因
    接獲楊麗華求救電話才前往上址探視，被告卻不明究裏即持
    鐵管毆擊告訴人，致告訴人受有頭部外傷後症候群、頭部裂
    傷、左腓骨骨折併擦傷之傷害，被告所用手段之侵害性及危
    害性均非輕微，及犯後猶否認犯行，且未與告訴人達成和解
    等一切情狀，爰量處如主文所示之刑，並諭知易科罰金之折
    算標準，以資懲儆。至於供犯罪所用之鐵管，並未扣案，為
    免執行之困難，爰不為沒收之諭知，附此敘明。
據上論斷，應依刑事訴訟法第455 條之1 第1 項、第3 項、第36
9 條第1 項前段、第364 條、第299 條第1 項前段，刑法第277
條第1 項、第41條第1 項前段、刑法施行法第1 條之1 ，判決如
主文。
本案經檢察官李茂增到庭執行職務。
中    華    民    國    98    年    6     月    19    日
                  刑事第十九庭    審判長法  官  李代昌
                                        法  官  文昌
                                        法  官  吳芝瑛
以上正本證明與原本無異。
如不服本判決應於收受送達後10日內向本院提出上訴書狀，並應
敘述具體理由；如未敘述上訴理由者，應於上訴期間屆滿後20日
內向本院補提理由書（均須按他造當事人之人數附繕本）「切勿
逕送上級法院」。
中    華    民    國    98    年    6     月    19    日
                                        書記官  林麗文
附錄本判決論罪之法條：
中華民國刑法第277條
（普通傷害罪）
傷害人之身體或健康者，處3 年以下有期徒刑、拘役或1 千元以
下罰金。
犯前項之罪因而致人於死者，處無期徒刑或7 年以上有期徒刑；
致重傷者，處3 年以上10年以下有期徒刑。


司法院資訊處製作；財團法人民間司法改革基金會備份。
